【裁判字號】    97,消債更,2137
【裁判日期】    980504
【裁判案由】    更生事件
【裁判全文】
臺灣板橋地方法院民事裁定          97年度消債更字第2137號
聲  請  人  甲○○
上列聲請人依消費者債務清理條例聲請更生事件，本院裁定如下
：
    主      文
甲○○自中華民國九十八年五月四日下午四時起開始更生程序。
    理      由
一、本件聲請人依消費者債務清理條例聲請更生，其陳述略以：
    聲請人目前之債務總額新臺幣（下同）1,257,841 元，資產
    總值19,284元，於消費者債務清理條例施行前，曾依中華民
    國銀行公會會員辦理消費金融案件無擔保債務協商機制與最
    大債權金融機構台新銀行成立協商，於消費者債務清理條例
    施行後，又曾以書面向最大債權金融機構匯豐銀行（原中華
    商業銀行）請求共同協商債務清償方案而不成立；因景氣不
    佳，油價高漲，股市低迷，消費意願低落，導致計程車收入
    減少，以致造成協商毀諾，聲請人因無專業技能又肢體障礙
    ，領有中度身心障礙手冊，並患有僵直性脊椎炎導致脊椎僵
    硬變形造成駝背，常因疼痛無法工作，又父親與弟弟亦為身
    心障礙者，均依靠姊姊林淑芬與聲請人共同扶養，聲請人因
    收入減少有無法清償債務之虞，依消費者債務清理條例第15
    1 條以書面向最大債權金融機構請求協商債務清償方案並表
    明共同協商之意旨，並依銀行公會要求書狀方式於97年11月
    25日向原95年協商銀行再次提出協商，原最大債權銀行以聲
    請人曾參與95年度銀行公會協商機制成立，銀行不願與聲請
    人再次協商；並提出財產及收入狀況說明書、債權人清冊、
    前置協商退件通知函、財團法人金融聯合徵信中心當事人查
    詢個人資料（信用報告）回覆書及當事人綜合信用報告─消
    費者債務清理條例前置協商專用債權人清冊、國民身分證、
    戶籍謄本、勞工保險被保險人投保資料表（明細）、財政部
    臺灣省北區國稅局財產歸屬資料清單、財政部臺灣省北區國
    稅局綜合所得稅各類所得資料清單、協議書、存入憑條、收
    入切結書、存摺、臺北縣計程車駕駛人執業登記證、汽車行
    車執照、車輛貸款借據暨約定書、臺北縣日昇計程車運輸合
    作社交易資料明細表、自來水費繳納證明單、電費查詢單、
    電信費收據、行政院衛生署八里療養院繳款通知、旺旺友聯
    產物保險股份有限公司強制汽車責任保險費收據、中央健康
    保險局繳款單、身心障礙手冊、財團法人天主教耕莘醫院診
    斷證明書、臺灣籍中保管結算所股份有限公司書函及集保戶
    異動及餘額資料明細表、營業稅稅籍證明等影本為證據，為
    此聲請裁定准予更生等語。
二、經本院通知聲請人所陳報之已知債權人表示意見結果，各債
    權金融機構分別以債務人於協商成立後，履行29期，其父親
    之疾病與弟弟之殘疾於協商成立時即已存在，且債務人所提
    出之殘障手冊亦在協商前即已核發，故與協商成立時相較，
    現並無任何證據顯示債務人收入有顯著減少或其他事由導致
    支出增加，債務人並無不可歸責於己之事由導致協商毀諾；
    債務人前有向安泰商業銀行申請代償台新銀行、中華銀行、
    大眾銀行、花旗銀行、匯豐銀行等之信用卡及現金卡債務，
    即其已經代償其名下債務，倘債務人於代償後無不當擴張信
    用，債權人應僅存安泰商業銀行，今債務人之債權人仍有多
    家，且當時已代償完畢之銀行現仍為其他債權人，顯見債務
    人實有浪費財產之情事；債務人所提供之殘障手冊鑑定時間
    為92年02月20日，係在95年與銀行公會協商時即已存在，難
    以此主張不可歸責於己之事由，又債務人車貸繳款期間為94
    年09月12日至98年09月12日，即將屆滿，屆時無擔保償債能
    力每月將提升13,500元；因請求將聲請人之更生之聲請予以
    駁回各等語。
三、按法院開始更生程序之裁定，應載明其年、月、日、時，並
    即時發生效力，消費者債務清理條例第45條第1 項定有明文
    。經查，聲請人於提出本件更生之聲請前，曾向聲請人之最
    大債權金融機構匯豐銀行表明協商之意思，經匯豐銀行於97
    年11月25日以「曾參與前置協商成立或銀行公會協商機制成
    立」為由，而與聲請人協商不成立，此有聲請人提出之匯豐
    （原中華）銀行97年11月25日前置協商不成立通知函影本在
    卷可參（見本院卷第19頁），則聲請人確有依照消費者債務
    清理條例第151 條第1 項規定先向最大債權金融機構申請前
    置協商之事實，當堪認定；至於聲請人前於95年間雖有依中
    華民國銀行公會會員辦理消費金融案件無擔保債務協商機制
    與當時之最大債權金融機構成立債務清償協商，但依消費者
    債務清理條例第151 條各項規定，並無限制依前揭債務協商
    機制成立協商之債務人不得再依消費者債務清理條例第151
    條第1 項規定聲請前置協商，本件聲請人乃係又依消費者債
    務清理條例第151 條第1 項規定重新申請前置協商，附此敘
    明。又查，依據聲請人提出之財產及收入狀況說明書所載內
    容，既有不能清償債務之虞之情形存在，又其無擔保或無優
    先權之債務總額未逾1,200 萬元，復未經法院裁定開始清算
    程序或宣告破產；此外，本件又查無債務人有消費者債務清
    理條例第6 條第3 項、第8 條或第46條各款所定駁回更生聲
    請之事由存在，則債務人聲請更生，應予准許，爰為裁定如
    主文。至於聲請人於更生程序開始後，應另提出足以為債權
    人會議可決或經法院認為公允之更生方案以供採擇，俾免更
    生程序進行至依消費者債務清理條例第61條規定應行清算之
    程度；又於更生程序終結後，聲請人得否免責乃屬另一問題
    ，非於審究其得否開始更生程序時所應審究之事項，倘若聲
    請人確有不能免責之事由存在，其雖經裁定准予更生程序，
    亦無由因經由更生程序即得免除債務；均附此說明。
中    華    民    國    98    年    5     月    4     日
                  民事第一庭  法  官  許瑞東
上為正本係照原本作成。
本裁定不得抗告。
本裁定已於中華民國98年5月4日下午4時公告。
中    華    民    國    98    年    5     月    4     日
                              書記官  賴玉芬


司法院資訊處製作；財團法人民間司法改革基金會備份。
